臺灣屏東地方法院刑事判決　　　　　　 108年度訴字第1307號
公　訴　人　臺灣屏東地方檢察署檢察官
被　　　告　簡振仁


上列被告因違反藥事法案件，經檢察官提起公訴（108 年度偵字
第4187、4188號），本院判決如下：
    主  文
簡振仁犯意圖販賣而陳列禁藥罪，處有期徒刑伍月。
    事  實
一、簡振仁明知「極品海狗丸」、「日本騰素藤素正品」均含有
    「Sildenafil」之成分，係足以影響人體身體結構及生理機
    能之藥品，如未依藥事法第39條規定向衛生福利部（下稱衛
    福部）申請查驗登記，經衛福部核准發給藥品許可證後予以
    輸入，即均屬同法第22條第1 項第2 款規定之禁藥，而不得
    意圖販賣而陳列，然其為牟利，竟基於意圖販賣而陳列禁藥
    之犯意，接續自民國106 年4 月11日起至107 年11月8 日止
    ，在不詳地點，利用電腦設備連結網際網路至蝦皮購物拍賣
    網站，以其申設之「Z1988 」、「Z2001 」帳號（下各稱Z1
    988 帳號及Z2001 帳號）在該拍賣網站網頁，刊登以每件新
    臺幣（下同）980 元、649 元之價格販售上開禁藥之訊息（
    文字及圖片），以供不特定人瀏覽後予以選購。嗣經屏東縣
    政府衛生局接獲檢舉，並分別於108 年1 月31日及同年2 月
    12日函送臺灣屏東地方檢察署偵辦，始悉上情。
二、案經屏東縣政府衛生局函送臺灣屏東地方檢察署檢察官偵查
    後起訴。
    理  由
一、按被告以外之人於審判外之陳述，雖不符刑事訴訟法第159
    條之1 至之4 等4 條之規定，而經當事人於審判程序同意作
    為證據，法院審酌該言詞陳述或書面陳述作成時之情況，認
    為適當者，亦得為證據；當事人、代理人或辯護人於法院調
    查證據時，知有刑事訴訟法第159 條第1 項不得為證據之情
    形，而未於言詞辯論終結前聲明異議者，視為有前項之同意
    ，同法第159 條之5 定有明文。查本判決所引用被告簡振仁
    （下稱被告）以外之人於審判外之言詞或書面陳述，雖均屬
    傳聞證據，惟檢察官、被告於本院審理時均不爭執其證據能
    力（見本院卷第89、249 頁），本院審酌上開證據資料製作
    時之情況，尚無違法不當之瑕疵，亦認為以之作為證據應屬
    適當，依上開規定均有證據能力。另其他非供述證據部分，
    本院於審判期日，依各該證據不同之性質，以提示或告以要
    旨等法定調查方法逐一調查，並使當事人表示意見，本院亦
    查無法定證據取得禁止或證據使用禁止之情形，故認所引用
    各項證據資料，均具有證據能力。
二、認定犯罪事實之依據及理由：
    訊據被告矢口否認有何陳列販賣禁藥之犯行，辯稱：我沒有
    申辦Z1988 帳號及Z2001 帳號，我彰化銀行帳戶中的提存紀
    錄都跟我無關，106 年間我在台中遺失該帳戶及門號000000
    0000號手機云云。經查：
㈠、有使用Z1988 帳號及Z2001 帳號之人，自106 年4 月11日起
    至107 年11月8 日止，在不詳地點，使用電腦設備連結網際
    網路，以前開帳號登入蝦皮拍賣網站，刊登「極品海狗丸」
    、「日本騰素藤素正品」商品圖片，並標明商品名稱、註明
    「男人的福音，效果不好絕對包退，是目前市面上最好的，
    沒有任何依賴性，請各位大大放心使用」壯陽功效、售價一
    盒各「980 元」、「649 元」等販賣訊息，在網路上陳列「
    極品海狗丸」、「日本騰素藤素正品」以供不特定人選購等
    情，為被告所不爭執（見本院卷第90頁），復有蝦皮購物拍
    賣網站「極品海狗丸」、「日本騰素藤素正品」販售網頁列
    印資料等件在卷可佐（見他568 號卷11至12頁、他625 號卷
    11第12頁），上開事實，首堪認定。
㈡、被告即為使用Z1988帳號、Z2001帳號之人：
 ⒈ Z1988 帳號及Z2001 帳號均係以被告名義及其個人資料（含
    姓名及身分證字號）分別於106 年12月2 日及同年4 月11日
    申請註冊一情，有樂購蝦皮股份有限公司108 年7 月1 日樂
    購蝦皮字第0190701038E 號函及108 年9 月19日樂購蝦皮字
    第0000000000S 號函暨所附帳號申請人資料在卷可稽（見偵
    4187號卷第45至48、73至76頁），被告雖否認係其本人所為
    ，惟Z1988 帳號所登記之手機號碼為門號0000000000號，且
    該門號為被告於107 年6 月8 日所申請等情，有Z1988 帳號
    資料查詢結果及該門號資料查詢結果附卷可參（見他568 號
    卷第15頁，偵4188號卷第38頁），足見該帳號所登記之電話
    為被告申辦之門號，被告雖辯稱其於106 年間在臺中遺失前
    開門號手機云云（見本院卷第265 、268 至269 頁），然前
    開門號係被告於107 年6 月8 日申辦乙節，業如前述，是被
    告根本不可能於106 年間遺失該門號，被告上開所辯，與客
    觀事證不符，實屬無據。是Z1988 帳號之用戶資料與被告有
    高度關連性，依常理判斷極可能係被告本人註冊該帳號使用
    。
 ⒉ 又Z1988 帳號及Z2001 帳號均將被告名下之彰化商業銀行股
    份有限公司（下稱彰化銀行）帳號00000000000000號帳戶（
    下稱彰銀帳戶）設定為前開帳號販售商品時之收款帳戶，使
    買家付款後，交易款項均撥付至彰銀帳戶，且該彰銀帳戶於
    107 年6 月至同年12月間，亦確實收取前開帳號之多筆交易
    價金一情，有Z1988 帳號申請人資料、Z2001 帳號申請人資
    料、彰銀帳戶客戶資本資料、彰銀帳戶存摺存款帳號資料及
    交易明細查詢結果等件附卷可證（見偵4187號卷第47至48、
    55至61、75至76頁、本院卷第239 至243 頁），是Z1988 帳
    號、Z2001 帳號使用被告名下之彰銀帳戶作為販賣商品時之
    收款帳戶，復以之確實收受多筆交易價金等情，亦堪認定。
 ⒊ 衡諸常情，縱謂Z1988 、Z2001 帳號係他人盜用被告名義加
    以註冊使用，其人亦應設定自己支配使用之金融帳戶作為收
    款帳戶，絕無使用不知情、不相關他人之金融帳戶為收款帳
    戶之理，否則其販賣所得不但純屬為人作嫁，其盜用他人名
    義之犯行亦將立刻東窗事發，據此可知，使用彰銀帳戶之人
    ，應為註冊使用Z1988 及Z2001 帳號之人。被告對於彰銀帳
    戶是否為其本人使用一情，雖又辯稱其已於106 年間在臺中
    遺失該帳戶之金融卡，其都用生日當密碼，存提紀錄均與其
    無關云云，惟被告自陳：我當時急著出國，並沒有辦理掛失
    等語（見本院卷第274 頁），然衡情一般人若遺失銀行帳戶
    金融卡，為避免遭他人提領存款或作不法使用，應會立即掛
    失，而被告自述其前妻及小孩均在臺中等語（見本院卷第26
    8 頁），即便被告本人因故無法處理掛失相關事宜，亦可委
    由其家人代為辦理，被告全然不顧其彰銀帳戶金融卡遺失一
    事而逕行出國之舉動，實與常情不符，是被告辯稱其於106
    年間遺失彰銀帳戶云云，已與常情不符，不足採信。況如前
    所述，若係他人盜用被告名字註冊Z1988 及Z2001 帳號，理
    應使用該人可掌控之銀行帳戶使用，以避免收款帳戶隨時遭
    人申請掛失而無法領取貨款，自無使用他人遺失或遭竊之金
    融帳戶作為收款帳戶之可能，併參以彰銀帳戶於107 年6 月
    至12月間未有掛失紀錄、且有多筆交易紀錄等情（見前揭交
    易明細資料），顯見彰銀帳戶當時之持用人完全不擔心該帳
    戶遭他人申請掛失，依然頻繁使用該帳戶，更足認彰銀帳戶
    自經設定為Z1988 、Z2001 帳號之收款帳戶以來，被告均親
    自持有存摺、金融卡，並有使用管理該金融帳戶之行為，足
    見被告確為使用該彰銀帳戶之人，揆諸上開說明及參照Z198
    8 、Z2001 帳號之登記名義人及相關個人資料均為被告，被
    告即為註冊使用Z1988 、Z2001 帳號之人，可堪認定。被告
    辯稱未申設Z1988 、Z2001 帳號云云，純屬事後卸責之詞，
    委無可採。
㈢、被告既為使用Z1988 、Z2001 帳號之人，則上開使用該帳號
    陳列販售「極品海狗丸」、「日本騰素藤素正品」之行為，
    均係被告所為，確然無疑。又按未經核准擅自輸入之藥品，
    為藥事法所稱之禁藥，藥事法第22條第1 項第2 款前段定有
    明文。該款所稱未經核准擅自輸入之藥品，係指該藥品未曾
    由中央衛生主管機關依藥事法第39條規定核發輸入許可證者
    ，藥事法施行細則第6 條亦有明定。而藥事法第39條第1 項
    即規定「製造、輸入藥品，應將其成分、原料藥來源、規格
    、性能、製法之要旨，檢驗規格與方法及有關資料或證件，
    連同原文和中文標籤、原文和中文仿單及樣品，並繳納費用
    ，申請中央衛生主管機關查驗登記，經核准發給藥品許可證
    後，始得製造或輸入。」。經查，「極品海狗丸」、「日本
    騰素藤素正品」均含有「Sildenafil」之成分，且係未經衛
    福部核發藥品輸入許可證核准輸入進口之藥品一節，有財政
    部關務署臺北關送驗「極品海狗」檢驗結果、財政部關務署
    臺北關送驗「日本騰素」檢驗結果各1 份附卷可查（見他56
    8 號卷第13頁、他625 號卷第17頁），堪認「極品海狗丸」
    、「日本騰素藤素正品」確屬禁藥無訛。而被告在販售網頁
    上特別註明其具有壯陽功效，復如前述，足見被告明知其具
    有足以影響人體身體結構及生理機能之藥物療效，是被告對
    於「極品海狗丸」、「日本騰素藤素正品」係屬禁藥，主觀
    具有明確認知，亦堪認定。
㈣、另按藥事法第83條第1 項所稱「意圖販賣而陳列」之犯罪態
    樣，雖主要係指行為人將禁藥直接陳列於貨架上，然隨時代
    變遷及交易型態之改變，毋庸藉助實體銷售通路而透過網際
    網路進行商品交易，從中降低店租及庫存成本，已成現今邁
    入資訊時代之重要趨勢。是以「陳列」之定義不再侷限於傳
    統類型，在未逸脫文義解釋之範圍內，應依其法條規範意旨
    而為適度調整。是當行為人將所欲販售之商品外型、包裝設
    計，藉由攝影呈現影像，並將使用方法、適用症狀之說明，
    張貼於拍賣網站之網頁上，使不特定多數人皆可直接瀏覽觀
    看上開影像及說明並挑選所需商品，就藥事法所揭示之維護
    國民生命與健康之立法目的而言，上開交易模式所達成之效
    果與在貨架上陳設擺放商品無異，仍應屬藥事法第83條第1
    項所稱「意圖販賣而陳列」行為，並受相同之法律規範。準
    此，被告於蝦皮購物拍賣網站之公開網頁刊登販賣「極品海
    狗丸」、「日本騰素藤素正品」之訊息，以供不特定人選購
    ，依上開說明，業已該當意圖販賣而陳列禁藥之構成要件。
㈤、綜上，本案事證明確，被告犯行洵堪認定，其所辯不足採信
    ，應依法論科。
三、論罪科刑：
㈠、核被告所為，係犯藥事法第83條第1 項之意圖販賣而陳列禁
    藥罪。被告自106 年4 月11日在蝦皮購物拍賣網站註冊Z200
    1 帳號後，直到被告於107 年11月8 日經屏東縣政府衛生局
    查獲並要求蝦皮購物拍賣網站刪除違規網頁止，其在蝦皮購
    物拍賣網站以刊登販賣「極品海狗丸」、「日本騰素藤素正
    品」之方式而陳列禁藥，係於密切接近之時間內，以相同手
    法犯之，顯係基於單一決意為之，且侵害同一法益，各行為
    之獨立性極為薄弱，依一般社會健全觀念，客觀上實難割裂
    為數個獨立犯罪行為各別評價，應認僅屬單一犯罪決意之數
    個舉動接續實行，合為包括之一行為予以評價，較為合理，
    而應論以接續犯之一罪。
㈡、爰以行為人之責任為基礎，審酌被告貪圖一己之利，竟罔顧
    法令而在購物網站陳列禁藥，使不特定人得以輕易購得，不
    僅造成政府機關難以有效管理藥品之漏洞，且該等禁藥之藥
    品種類、用途，對國民健康及用藥安全產生不可預測之危害
    ，所為實有不該；並考量被告否認犯行之犯後態度；兼衡被
    告於本院審理時自述憲兵學校士官班畢業之智識程度、從事
    務農的工作、離婚、有2 子均已成年之家庭生活狀況（見本
    院卷第274 頁），暨其犯罪之動機、目的、手段等一切情狀
    ，量處如主文所示之刑。又本件被告所犯之罪，法定刑為7
    年以下有期徒刑之罪，不符易科罰金之要件，是不併為易科
    罰金之宣告，惟仍得依刑法第41條第3 項規定，待判決確定
    後向執行檢察官聲請易服社會勞動，併此敘明。
四、沒收部分：
    按違禁物係指依法令禁止製造、運輸、販賣、持有及行使之
    物而言。依藥事法第20條及第22條之規定，對偽藥及禁藥並
    未禁止持有，除依其他法令另有禁止製造、運輸、販賣、持
    有及行使之規定外，偽藥及禁藥並非均屬違禁物（最高法院
    85年度台上字第4545號判決同此見解）。又按藥事法第79條
    第1 項規定：「查獲之偽藥或禁藥，沒入銷燬之。」，但上
    開沒入銷燬之規定，係列於藥事法第8 章「稽查及取締」內
    ，而非列於第9 章之「罰則」，其性質應屬行政秩序罰，屬
    行政機關依行政程序科罰之權限，法院自不得越權於判決內
    諭知沒入銷燬（最高法院92年度台上字第2718號判決同此見
    解）。查未扣案之「極品海狗丸」、「日本騰素藤素正品」
    ，雖為被告所有之物，惟上開物品既未扣案，且性質上非違
    禁物，亦無證據證明現尚存在，爰依刑法第38條之2 第2 項
    規定，認欠缺刑法上之重要性，均不予宣告沒收或追徵價額
    。
據上論斷，應依刑事訴訟法第299 條第1 項前段，藥事法第83條
第1 項，刑法第11條前段，判決如主文。
本案經檢察官曾馨儀提起公訴，檢察官黃彥凱、王雪鴻到庭執行
職務。
中    華    民    國   111    年    1     月    13    日
                  刑事第三庭    審判長法  官  鍾佩真
                                      法  官  楊子龍
                                      法  官  張瑞德
以上正本證明與原本無異。
如不服本判決應於收受判決後20日內向本院提出上訴書狀，並應
敘述具體理由；其未敘述上訴理由者，應於上訴期間屆滿後20日
內向本院補提理由書（均須按他造當事人之人數附繕本）「切勿
逕送上級法院」。
中    華    民    國   111    年    1     月    13    日
                                      書記官  李佩玲
附錄本案論罪科刑法條：
藥事法第83條第1項
明知為偽藥或禁藥，而販賣、供應、調劑、運送、寄藏、牙保、
轉讓或意圖販賣而陳列者，處 7 年以下有期徒刑，得併科新臺
幣 5 千萬元以下罰金。